臺灣高雄地方法院刑事裁定　　　　　　　　　　　　　九十三年度聲判字第五九號
　　聲　請　人
　　即 告訴 人　惠成國際開發實業股份有限公司
　　代　表　人　甲○○○
　　代　理　人　蘇志成律師
　　被　　　告　乙○○
右列聲請人因告訴被告偽造有價證券等案件，不服臺灣高等法院高雄分院檢察署檢察
長駁回再議之處分（九十三年度上聲議字第四九五號），聲請交付審判，本院裁定如
左：
    主  文
聲請駁回。
    理  由
一、按告訴人不服上級法院檢察署檢察長或檢察總長認再議為無理由而駁回之處分者
    ，得於接受處分書後十日內委任律師提出理由狀，向該管第一審法院聲請交付審
    判；法院認為交付審判之聲請不合法或無理由者，應駁回之，刑事訴訟法第二百
    五十八條之一及第二百五十八條之三第二項前段分別定有明文。又法院於審查交
    付審判之聲請有無理由時，除認為告訴人所指摘不利被告之事證未經檢察機關詳
    為調查或斟酌，或不起訴處分書所載理由違背經驗法則、論理法則或其他證據法
    則，否則，不宜率予交付審判（法院辦理刑事訴訟案件應行注意事項第一百一十
    八項參照）；至上開所謂告訴人所指摘不利被告之事證未經檢察機關詳為調查，
    係指告訴人所提出請求調查之證據，檢察官未予調查，且若經調查，即足以動搖
    原偵查檢察官事實之認定及處分之決定，倘調查結果，尚不足以動搖原事實之認
    定及處分之決定者，仍不能率予交付審判。
二、本件聲請人即告訴人以被告涉犯偽造有價證券等罪嫌，向臺灣高雄地方法院檢察
    署檢察官提出告訴，經該檢察署檢察官於九十三年五月二十四日以九十一年度偵
    字第一七九三五號、第一七九三六號為不起訴處分後，聲請人不服，聲請再議，
    亦經臺灣高等法院高雄分院檢察署檢察長於九十三年七月二十一日以九十三年度
    上聲議字第四九五號處分書以再議為無理由而駁回再議。
三、聲請交付審判意旨如附件刑事聲請交付審判狀所載。
四、經查：
  (一)原偵查之臺灣高雄地方法院檢察署檢察官偵查結果，係認(1)告訴人惠成國際開發
    實業股份有限公司（以下簡稱惠成公司）指訴被告乙○○自行在日本偽造壹股券
    （即球場會員證）後加以販售及指訴被告所提出在日本銷售之壹股券上所蓋之「
    桂林惠華高爾夫鄉村俱樂部實業股份有限公司」、「甲○○○」之印章均係偽造
    ，告訴人並提出惠成公司一九九六年八月三十日之真正壹股券原本二紙供檢察官
    鑑定，希印證被告所提出之壹股券原本確與告訴人惠成公司所發行之真正壹股券
    不同；檢察官遂命告訴人提出該公司之印鑑章共四組，分別為「勞保健保用之『
    甲○○○』、『惠成國際開發實業股份有限公司』」、「銀行用之『甲○○○』
    、『惠成國際開發實業股份有限公司』」、「合約用之『甲○○○』、『惠成國
    際開發實業股份有限公司』」、「會員證書用之『甲○○○』、『桂林惠華高爾
    夫鄉村樂部實業股份有限公司』」等印章，並將被告所提出之壹股券正本及告訴
    人所提出之壹股券正本一同送法務部調查局鑑定，鑑定結果為：「被告所提出之
    壹股券正本與告訴人所提出之壹股券正本之印文，均與告訴人所提出之該公司四
    組印鑑章不同」，此有該法務部調查局九十三年四月六日調科貳字第○九三○○
    一三○二○○號鑑定通知書一份附卷可稽，足認告訴人應尚有其他之印章未提交
    予檢察官鑑定甚明，如此，縱然被告所提出之壹股券正本上所蓋用之印文與送鑑
    印章不同，亦難以此即認定被告所提出之壹股券正本係屬偽造（因告訴人所提出
    之壹股券正本之印文亦與送鑑印章不同）。又告訴人雖否認其有授權被告在日本
    銷售一千餘張之壹股券，然被告則主張告訴人惠成公司之董事長甲○○○有授權
    其在日本銷售壹股券一千四百張，並提出甲○○○親筆簽名之販售委託書四張影
    本（每一張授權銷售三百五十張壹股券）為據，該四張販售委託書因非為正本，
    故無法將該販售委託書送交法務部調查局鑑定其真偽，惟觀之上開販售委託書上
    「甲○○○」四字之簽名，與甲○○○本人當庭之書寫之「甲○○○」四字比對
    ，二者字跡之結構佈局、態勢神韻相似，應可認定上開販售委託書上之簽名應係
    甲○○○本人所親簽，如此被告所供稱係在甲○○○授權之下始在日本銷售壹股
    券等語應屬實在。另被告主張甲○○○雖授權其在日本銷售壹股券一千四百支，
    然其實際銷售數目僅為六七八支，且銷售所得金額中有匯款新台幣（下同）一千
    七百零七萬予甲○○○，其餘款項乃作為代償甲○○○積欠其他債權人及積欠其
    施工代價之用，被告並提出甲○○○親簽之收據數紙為證，而上開收據之金額高
    達數千萬元，另再加上甲○○○亦自承收到被告所匯予之款項，足證甲○○○係
    知悉被告乙○○在日本銷售壹股券所得之金額高達數千萬元，以壹股券每張十萬
    元或二十萬元計算，甲○○○自不可能不知被告在日本銷售壹股券之情形，是告
    訴人空言指訴被告在隱暪該公司之情形下偽造壹股券販售，尚難採信。再告訴人
    指稱被告擅自委託禾信特殊印刷公司分別仿製告訴人之型錄云云，惟告訴人既授
    權被告在日本販售該公司之壹股券，則被告為推銷宣傳該公司之產品，在原宣傳
    廣告資料不夠下而自行再加印宣傳文件，尚難認其有偽造文書之行為。告訴人雖
    提出日本銷售代理商町田真一所提出之經過報告一份，以資證明被告確有大量在
    日本銷售壹股券之事實，惟由前開證據顯示，甲○○○既有授權被告在日本銷售
    壹股券，則上開町田真一所提出之報告自難採為對被告不利之認定。(2)告訴人指
    訴被告在未經告訴人授權許可下，擅蓋告訴人工程部用章並私自簽署工程結算書
    ，虛列工程款高達四百二十三萬八千一百元人民幣云云，然此部分為被告堅決否
    認，經查，觀之上開工程結算書之工程款項為四百二十三萬八千一百元人民幣，
    此與告訴人所主張之工程款項為一百十七萬零四百零五元人民幣，二者間固有極
    大差距，惟系爭工程結算書係由桂林漓江公司工程部蓋章簽字認定，此有該工程
    結算書一份在卷足參，雖告訴人主張上開工程結算書之工程款有虛列情事，然並
    未能舉證以實其說，自難認告訴人之指訴為可採。(3)茲再探究甲○○○與被告雙
    方於一九九九年九月二十三日所簽訂之委託合同，是否係屬偽造之文書？查系爭
    一九九九年九月二十三日所簽訂之委託合同上共有「甲○○○」之簽名五個、「
    『惠成國際開發實業股份有限公司』、『甲○○○』」印文四組及「甲○○○」
    印文三個，告訴人固主張上開委託合同上之「甲○○○」之簽名及各印文有部分
    為真正及部份為虛偽，檢察官遂將告訴人所提出該公司之印鑑章共四組，分別為
    「勞保健保用之『甲○○○』、『惠成國際開發實業股份有限公司』」、「銀行
    用之『甲○○○』、『惠成國際開發實業股份有限公司』」、「合約用之『甲○
    ○○』、『惠成國際開發實業股份有限公司』」、「會員證書用之『甲○○○』
    、『桂林惠華高爾夫鄉村樂部實業股份有限公司』」等印章及甲○○○當庭所書
    寫「甲○○○」四字之筆跡，並將系爭一九九九年九月二十三日所簽訂之委託合
    同正本一同送法務部調查局鑑定，鑑定結果為：「系爭一九九九年九月二十三日
    所簽訂之委託合同上所蓋之『甲○○○』、『惠成國際開發實業股份有限公司』
    印文與勞保健保用之『甲○○○』、『惠成國際開發實業股份有限公司』印文相
    同；系爭一九九九年九月二十三日所簽訂之委託合同上『甲○○○』之筆跡與甲
    ○○○當庭所書寫之字跡相同」，此有法務部調查局九十三年四月六日調科貳字
    第○九三○○一三○二○○號鑑定通知書一份附卷可稽，且中華人民共和國廣西
    省自治區高級人民法院之民事判決亦同此認定，亦有該民事判決影本一份足憑，
    是告訴人指訴上開一九九九年九月二十三日所簽訂之委託合同係屬偽造一事，亦
    無足採。(4)綜上所述，應認被告之辯稱均足採信。此外，復查無其他積極證據足
    認被告涉犯任何罪嫌，自應認被告罪嫌尚屬不足，故為不起訴處分等情。經本院
    審核結果，認原偵查檢察官所為之不起訴處分，其採證與認事，尚無違背經驗法
    則、論理法則與證據法則之處。
  (二)臺灣高等法院高雄分院檢察署檢察長維持原偵查檢察官上開之認定，並以：(1)因
    告訴人惠成公司於原檢察官偵查中尚有其他之印章未提交鑑定，且未提交之印章
    總數究竟多少，尚屬未知，故縱告訴人提出與其所發行之壹股券印文相同之印章
    ，亦不足以當然證明被告所提出之壹股券係其自行所偽造。(2)被告在被判罪確定
    之前，應被推定為無罪及被告並無自證無罪之義務，均為刑事訴訟之基本原則，
    被告否認犯罪所持之辯解，縱無可取，仍不得因此資以為反證其犯罪之論據（最
    高法院八十七年度台上字第三四七一號判決意旨參照）。本件告訴人之代表人甲
    ○○○在臺灣高等法院高雄分院檢察署訊問時陳稱：伊曾交一百二十五張壹股券
    給被告乙○○，委託蔣某持以質押借錢，蔣某亦曾交給伊二千四百萬多元，但非
    委託蔣某出售，蔣某偽造之四張販售委託書正本，伊不知在何處等語。惟對於委
    託質押壹股券而非委託出售一節，甲○○○則未能舉證以實其說。且甲○○○復
    未能提出偽造之委託書正本供鑑定，自不得反命被告提出以自證無罪，而被告否
    認偽造委託書所持之辯解縱不可採，亦不得因此資以為反證其犯罪之論據。(3)關
    於一九九九年九月二十三日簽訂之委託合同，大陸廣西壯族自治區高級人民法院
    民事判決書載稱：「鑑定結論為委託合同中除法定代表人處署名的甲○○○四個
    字與現在收集到的甲○○○的筆跡不相吻合外，其餘合同修改處的甲○○○的簽
    字及私章、公司印章和三百六十張球員證上的印章，均與台灣惠成公司提供的公
    司印章、法定代表人的私章及甲○○○的筆跡相吻合」；「本院認為上訴人台灣
    惠成公司與被上訴人乙○○雙方於一九九九年九月二十三日簽訂之委託合同，是
    雙方當事人的真實意思表示：：：合同應確實有效，受法律保障」等語（見發查
    卷第九十四頁）。是經大陸法院鑑定，委託合同末端董事長甲○○○之簽名雖與
    修改處甲○○○之簽名非出自同一人，但大陸法院仍認定該合同為有效，易言之
    ，大陸法院並未認定該合同係被告所偽造，況該委託合同末端有見證人陳明隆之
    簽名，而據陳明隆在臺灣高等法院高雄分院檢察署具結證稱：伊認識乙○○與甲
    ○○○，伊曾做他們二人之見證人，合同見證人欄陳明隆三個字為伊所簽無訛等
    語。是惠成公司聲請再議意旨指稱法務部調查局之鑑定報告有所誤會及指摘原處
    分不當，尚不足採，為無理由，而駁回聲請人上開再議之聲請。
  (三)雖聲請人仍執陳認被告確有涉犯偽造有價證券等罪嫌，且以(1)檢察官未令告訴人
    再行補提其他漏未送鑑定之印章或說明漏未提交鑑定之原由，即認被告所提出之
    壹股券正本非偽造，顯有未詳查證據之違背法令。(2)檢察官既稱該四張販售委託
    書非為正本故無法鑑定，則檢察官焉能再憑自己之目測比對該委託書上之簽名，
    而認定該委託書上之簽名即為甲○○○所親簽，進而斷言甲○○○確有授權被告
    銷售壹股券，檢察官如此採證、論斷即有違背證據法則、論理法則之違法。(3)被
    告若獲有授權販售壹股券，在原宣傳資料不足下自得再加印該宣傳文件，然衡諸
    常情，告訴人係在先前即已大批印刷該型錄文件，若有不足，被告理應先向告訴
    人要求補充該文件，以節省相關印刷板模之印刷費用，且被告自行印製之型錄文
    件，亦應將告訴人製作之型錄全文一字不改的再行印製方是，而兩份型錄、簡介
    所載之日本東京地址、電話並非同一，無非是避免欲購買壹股券之日本人直接打
    電話求證、查詢該壹股券之真正與否，詎原處分未見及此，其認事顯有違背經驗
    法則。(4)一九九九年九月二十三日簽訂之委託合同末尾董事長「甲○○○」簽名
    與該合同中修改處暨收條收取人之簽名「甲○○○」簽名非同一人所為，有廣西
    壯族自治區高級人民法院之文件檢驗鑑定書為證，原處分未查及此，即據法務部
    調查局之鑑定報告及上開高級人民法院之民事判決以認定該委託合同係屬真正，
    而漏未論究上開文件檢驗鑑定書為何不採，原處分有未詳查證據之違法。(5)於一
    九九七年六、七月間，告訴人之員工李月娥上街辦事時，遭他人搶奪手上之皮包
    ，適巧「甲○○○」之印章即放在該皮包內，致一併遭搶而遺失，告訴人遂再另
    刻一枚「甲○○○」之印章蓋用於壹股券上；從而，告訴人所發行之壹股券在一
    九九七年六、七月前後所蓋用「甲○○○」之章有所不同，告訴人所提出鑑定之
    四組印鑑章當然與該蓋用被搶遺失印鑑章之壹股券印文不符，告訴人所提出一九
    九七年七月三十一日發行之真正壹股券與被告所提出之偽造壹股券正本之印文比
    對觀察，其二者根本不符，偽造者之左下角有小缺角，詎檢察官未見及此，是該
    處分書顯有可議之處。(6)縱被告曾有匯款予甲○○○非虛，此亦是其二人私人間
    之金錢往來，根本與告訴人無涉，告訴人縱有委託被告赴日銷售壹股券一千四百
    張非虛，被告就該販售所得三億六百萬日圓亦應電匯入告訴人帳戶才是，被告俱
    未為此，反將該款入己及電匯入親人帳戶內，檢察官俱未查此，其認事要難謂無
    偏頗。而認檢察官之認定不符經驗法則、論理法則，且有偵查不完備之違誤等語
    ，然按交付審判制度設立之立法意旨，係對於檢察官不起訴或緩起訴裁量權制衡
    之一種外部監督機制，故法院證據調查之範圍，應僅限於原告訴範圍及原偵查中
    曾顯現之證據，不得就告訴人逾原告訴範圍之部分及新提出之證據為調查，亦不
    可蒐集原偵查卷外之證據，否則將與刑事訴訟法第二百六十條再行起訴之規定相
    混淆，臺灣高等法院九十一年四月二十五日刑事庭庭長法律問題研究會議結論可
    資參照。原不起訴處分書及駁回再議聲請處分書既已就聲請人執陳之事項均加以
    說明，且就相關事證詳為調查，核與全偵查卷內現有之卷證資料，並無不合，且
    卷內復查無其他積極證據可資證明被告有何偽造有價證券等罪嫌，臺灣高雄地方
    法院檢察署檢察官及臺灣高等法院高雄分院檢察署檢察長分別予以不起訴處分及
    駁回部分再議之聲請，洵無不當，亦無違背經驗法則、論理法則或其他證據法則
    。聲請人交付審判意旨猶執陳詞，指摘原不起訴及駁回再議聲請理由不當，並未
    提出原偵查卷內所有之確切證據供本院調查參酌，而足以推翻原不起訴處分書及
    駁回再議之理由，揆諸首揭說明，本件交付審判之聲請為無理由，依法應予駁回
    。
五、依刑事訴訟法第二百五十八條之三第二項前段，裁定如主文。
中      華      民      國    九十三    年      十      月    二十二    日
                                    臺灣高雄地方法院刑事第三庭
                                        審判長法  官    黃仁松
                                              法  官    陳威龍
                                              法  官    陳玉聰
右正本證明與原本無異。
不得抗告。
                                              書記官    鄭淑臻
中    華    民    國      九十三      年      十      月     二十二     日
